【裁判字號】    94,訴,424
【裁判日期】    950208
【裁判案由】    違反洗錢防制法
【裁判全文】
臺灣桃園地方法院刑事判決              94年度訴字第424號
公  訴  人  臺灣桃園地方法院檢察署檢察官
被      告  庚○○
            己○○
上二人共同
指定辯護人  本院公設辯護人陳瑞明
            本院公設辯護人彭詩雯
上列被告因違反洗錢防制法案件，經檢察官提起公訴（94年度偵
字第13105 號）及移送併辦（94年度偵字第2127號、第2128號、
第2129號、第2130號、第6101號、第13988 號），被告等承認犯
罪，檢察官聲請改依協商程序而為判決，本院判決如下：
    主      文
庚○○連續幫助掩飾因自己重大犯罪所得財物，處有期徒刑壹年
捌月。扣案之記事本壹本，沒收之；未扣案犯罪所得之現金新臺
幣壹萬零伍佰元沒收，如全部或一部不能沒收時，以其財產抵償
之。
己○○連續幫助掩飾因自己重大犯罪所得財物，處有期徒刑壹年
肆月，緩刑肆年。扣案之記事本壹本，沒收之；未扣案犯罪所得
之現金新臺幣壹萬零伍佰元沒收，如全部或一部不能沒收時，以
其財產抵償之。
    事實及理由
一、犯罪事實：被告庚○○、己○○因亟需用錢而翻閱中國時報
    尋找財源，於民國九十三年六月十八日依據報上廣告版所登
    載之「存簿租用」廣告所載之電話號碼，與真實姓名年籍均
    不詳、自稱「喬姐」之成年女子連絡後，「喬姐」告知欲給
    付代價向渠等購買郵局或金融機構之存摺、提款卡及密碼等
    使用，而被告庚○○、己○○依一般社會生活之通常經驗，
    本可預見收取存摺、提款卡及密碼之人將有可能將之作為不
    法收取他人款項之用，並預見提供自己帳戶資料予他人使用
    ，不無因而供他人掩飾或隱匿重大犯罪所得財物之用，被告
    庚○○、己○○猶基於共同幫助詐欺集團掩飾自己因重大犯
    罪所得財物之不確定概括犯意連絡，於九十三年六、七月間
    ，連續至聯邦商業銀行股份有限公司大園分行（下簡稱聯邦
    商業銀行大園分行）、台北國際商業銀行股份有限公司觀音
    分行（下簡稱台北國際商業銀行觀音分行）、華南商業銀行
    股份有限公司草漯分行（下簡稱華南商業銀行草漯分行），
    分別以庚○○、己○○、其子詹澤儒、其女詹嘉柔名義開立
    活期儲蓄存款帳戶，連同楊淑貞先前已於台北國際商業銀行
    南崁分行、台灣中小企業銀行大園分行之帳戶，先後在桃園
    縣蘆竹鄉○○路之麥當勞旁，或由被告庚○○出面，或由被
    告己○○出面，以每個帳戶新台幣（下同）一千五百元之代
    價，分次將各該帳戶之存摺、金融卡（或提款卡）、密碼等
    交付予「喬姐」（各該帳戶之開戶時間、開戶銀行、帳號均
    詳見附表一所示），供他人作為存、提款及轉帳匯款所用，
    並約定一個月後再辦理遺失補發，以此方式幫助該犯罪集團
    於為常業詐欺犯行時，掩飾其重大犯罪所得之財物，使偵查
    犯罪機關不易追查，被告庚○○、楊淑貞則因出售上該帳戶
    共得款一萬零五百元。嗣「喬姐」取得該等金融帳戶後，隨
    即夥同其所屬之常業詐欺集團成員，基於常業詐欺之犯意連
    絡，隨機撥打電話予如附表二所示之被害人辛○○、丙○○
    、乙○○、丁○○、甲○○、彭子宴、戊○○等人，並以如
    附表二所示之詐騙方法詐害辛○○等人，致辛○○等人均信
    以為真而陷於錯誤，均依該集團成員指示匯款至指定之金融
    機構帳戶內（詐騙方法、匯款時間、匯款方式均詳如附表二
    所示），該常業詐欺集團成員旋將該等款項連續領取一空，
    以此方式利用被告庚○○、己○○所提供之人頭帳戶作為掩
    飾因其重大犯罪所得之財物而洗錢。嗣經辛○○等人發覺有
    異後分別報警處理，循線查獲上情，並扣得被告庚○○、己○○所有，用以記錄渠等出租之存摺帳戶明細之記事本一本
    。
二、證據：
    (一)被告庚○○、己○○於本院準備程序及訊問中之自白。
    (二)證人即被害人辛○○、丙○○、乙○○、丁○○、甲○○
      、彭子宴、戊○○之證訴。
    (三)庚○○於聯邦商業銀行大園分行、台北國際商業銀行觀音
      分行開立之活期儲蓄存款帳戶開戶資料、己○○於聯邦商
      業銀行大園分行、台北國際商業銀行南崁分行、臺灣中小
      企業銀行大園分行開立之活期儲蓄存款帳戶開戶資料，庚○○、楊淑珍共同代理詹澤儒於台北國際商業銀行觀音分
      行開立之活期儲蓄存款帳戶開戶資料、以及庚○○、楊淑
      貞共同代理詹嘉柔於華南商業銀行草漯分行開立之活期儲
      蓄存款帳戶開戶資料各一份。
    (四)被害人鄧原揚之郵政存簿儲金簿內頁明細影本、中華郵政
      公司自動櫃員機交易明細表影本六紙、聯邦銀行未登摺帳
      項查詢清單、金融機構遭歹徒詐騙案件通報（更正、刪除
      ）單、詐騙帳戶通報警示詐騙電話斷話申請表影本二紙、
      台北市政府警察局內湖分局受理刑事案件報案三聯單、台
      北國際商業銀行南崁分行九十三年十二月二十三日北商銀
      南崁（０九三）字第００三一三號函所檢附之台北國際商
      業銀行歷史明細檔查詢單及台北國際商業銀行自動提款機
      同業交付交易明細表、郵局匯款申請書、嘉義市警察局第
      二分局南門派出所受理刑事案件報案三聯單、台北國際商
      業銀行觀音分行九十四年五月二十六日北商銀觀音（０九
      四）字第０００一三號函所檢附之台北國際商業銀行客戶
      歷史資料查詢明細表、台北國際商業銀行觀音分行九十三
      年十一月三日北商銀觀音（０九三）字第００二五０號函
      所檢附之台北國際商業銀行歷史明細檔查詢單、自動提款
      機轉入交易明細表─跨行轉帳、自動提款機同業代付交易
      明細表、玉山銀行交易明細表、桃園縣政府警察局平鎮分
      局詐騙帳戶通報警示報告表、華南商業銀行草漯分行九十
      三年十一月四日（０九三）華草存字第０五三號函所檢附
      之存款往來明細表、存單存款交易明細查詢單、客戶資料
      查詢單、第一銀行交易明細表影本二紙。
    (五)扣案之登載所出租之存摺帳號明細之記事本一本。
三、按掩飾或隱匿因自己重大犯罪所得財物或財產上利益之行為
    ，為洗錢防制法所稱『洗錢』，洗錢防制法第二條第一款定
    有明文。又被告二人僅提供帳戶以利「喬姐」及所屬之詐欺
    集團成員得掩飾因常業詐欺此一重大犯罪所得之財物，換言
    之，係祇提供「洗錢」之助力而非親與「洗錢」之行為，此
    外，復無證據可證明被告二人與該集團成員具有共同洗錢之
    犯意聯絡，故核被告庚○○、己○○所為，均係洗錢防制法
    第九條第一項、刑法第三十條第一項之幫助掩飾因自己重大
    犯罪所得財物罪，公訴意旨認被告上開所為係幫助犯洗錢防
    制法第九條第二項之罪，惟查，本件被告庚○○、己○○僅
    係提供（出售）如附表一所示之帳戶，作為供「喬姐」及其
    所屬之常業詐欺集團詐騙被害人匯款使用之工具，用以掩飾
    或隱匿「喬姐」及其同夥因渠等自己重大犯罪所得財物或財
    產上利益，並無積極證據足認「喬姐」或其他取得被告二人
    所交付帳戶之人係該詐欺集團成員以外之份子，而僅持之為
    該集團掩飾施詐得之財物而已，自難認被告二人所為係構成
    洗錢防制法第九條第二項之幫助犯，是公訴意旨容有誤會，
    惟基本事實尚屬同一，爰依法變更起訴法條。再者，被告庚○○、己○○為夫妻關係，育有二子一女（此有戶口名簿一
    份在卷可稽），因亟需用錢而與「喬姐」聯絡後，在渠二人
    合同意思範圍內，或以自己名義，或以渠等子女名義向銀行
    申設活期儲蓄存款帳戶，嗣在桃園縣蘆竹鄉○○路之麥當勞
    旁，或由被告庚○○出面，或由被告己○○出面，分次將如
    附表一所示帳戶提供予常業詐欺集團使用，分擔犯罪實施之
    一部，以達其犯罪目的，顯然被告二人相互間存有犯意聯絡
    及行為分擔，附此敘明。
四、末以，本件經檢察官與被告庚○○、己○○於審判外達成協
    商之合意且被告已認罪，其合意內容為：被告庚○○願受科
    刑範圍為有期徒刑一年八月，被告己○○願受科刑範圍為有
    期徒刑一年四月，緩刑四年。經查，上開協商合意並無刑事
    訴訟法第四百五十五條之四第一項各款所列情形，檢察官聲
    請改依協商程序而為判決，本院爰不經言詞辯論，於協商合
    意範圍內為協商判決。至被告庚○○、己○○因本件提供其
    前開帳戶幫助洗錢之犯行，而獲得一萬零五百元，業據被告
    在警詢時及本院訊問時供承明確，此部分自屬洗錢防制法第
    四條第二款規定之洗錢罪犯罪所得之財物，雖未扣案，仍應
    依洗錢防制法第十二條第一項之規定，不問屬犯人與否宣告
    沒收，如全部或一部不能沒收時，以其財產抵償之。而扣案
    之登載有被告所出租之存摺帳號明細之記事本一本，為被告
    庚○○、己○○所共有，復為供犯罪所用之物，併依刑法第
    三十八條第一項第二款宣告沒收。
五、應適用之法條：刑事訴訟法第四百五十五條之四第二項、第
    三百條，洗錢防制法第九條第一項、第五項、第十二條第一
    項，刑法第十一條前段、第五十六條、第三十條第一項、第
    二項、第七十四條第一款、第三十八條第一項第二款。
六、本判決除有刑事訴訟法第四百五十五條之四第一項第一款、
    第二款、第四款、第六款、第七款所定情形之一，或違反同
    條第二項規定者外，不得上訴。
七、如得上訴且不服本件判決，應自收受判決送達之日起十日內
    ，向本院提出上訴書狀，上訴於第二審法院。
本案經檢察官趙燕利到庭執行職務。
中    華    民    國    95    年    2     月    8     日
                  台灣桃園地方法院刑事第十一庭
                        審判長法  官  蔡榮澤
                              法  官  丁俊成
                              法  官  何俏美
上正本證明與原本無異。
如得上訴且不服本件判決，應自收受判決送達之日起十日內，向
本院提出上訴書狀，上訴於第二審法院。
                              書記官  陳淑瓊
中    華    民    國    95    年    2     月    8     日
附表一：
┌──┬───┬─────┬──────┬──────┐
│編號│戶名  │開戶日    │開戶銀行    │帳號        │
├──┼───┼─────┼──────┼──────┤
│一  │庚○○│九十三年六│聯邦商業銀行│０三八五００│
│    │      │月二十一日│大園分行    │０三五九二九│
│    │      │          │            │號          │
│    │      │          │            │            │
│    │      │          │            │            │
├──┼───┼─────┼──────┼──────┤
│二  │己○○│九十三年六│聯邦商業銀行│０三八五００│
│    │      │月二十九日│大園分行    │０三六二四一│
│    │      │          │            │號          │
├──┼───┼─────┼──────┼──────┤
│三  │詹澤儒│九十三年七│台北國際商業│０二九二一六│
│    │      │月五日    │銀行觀音分行│六三一六四０│
│    │      │          │            │０號        │
│    │      │          │            │            │
├──┼───┼─────┼──────┼──────┤
│四  │詹嘉柔│九十三年七│華南商業銀行│二六二二００│
│    │      │月五日    │草漯分行    │０六四七七九│
│    │      │          │            │號          │
├──┼───┼─────┼──────┼──────┤
│五  │庚○○│九十三年六│台北國際商業│０二九二一六│
│    │      │月三十日  │銀行觀音分行│六二九二一０│
│    │      │          │            │０號        │
├──┼───┼─────┼──────┼──────┤
│六  │己○○│八十九年六│台北國際商業│七九０二一六│
│    │      │月十九日  │銀行南崁分行│七一五八六０│
│    │      │          │            │０號        │
│    │      │          │            │            │
│    │      │          │            │            │
├──┼───┼─────┼──────┼──────┤
│七  │己○○│八十九年十│臺灣中小企業│０五０三０一│
│    │      │一月二日  │銀行大園分行│六二四五三四│
│    │      │          │            │三九號      │
│    │      │          │            │            │
└──┴───┴─────┴──────┴──────┘
附表二：
┌──┬───┬────┬────┬────────────┬──────┐
│編號│被害人│詐騙方式│匯款時間│匯款方式                │遭詐騙金額  │
├──┼───┼────┼────┼────────────┼──────┤
│一  │辛○○│向被害人│九十三年│至郵局提款機轉匯辛○○於│一萬九千元  │
│    │      │訛稱其友│七月二日│內湖文德郵局（帳號：七０│            │
│    │      │人周裕堂│十九時四│000000000000│            │
│    │      │急需用錢│十六分二│三０四號）帳戶內之存款至│            │
│    │      │        │十一秒  │附表一編號一之庚○○帳戶│            │
│    │      │        │        │內                      │            │
├──┼───┼────┼────┼────────────┼──────┤
│二  │丙○○│向被害人│九十三年│至郵局以填寫匯款單之方式│六萬二千元  │
│    │      │訛稱獲得│八月十三│匯款至附表一編號三之詹澤│            │
│    │      │中獎獎金│日十四時│儒帳戶內                │            │
│    │      │一百萬元│二十六分│                        │            │
│    │      │及慈善捐│三十八秒│                        │            │
│    │      │款      │        │                        │            │
├──┼───┼────┼────┼────────────┼──────┤
│三  │乙○○│向被害人│九十三年│至竹南鎮竹南郵局之提款機│九萬九千九百│
│    │      │訛稱其信│七月十八│處轉匯乙○○於竹南郵局（│八十三元    │
│    │      │用卡遭人│日十八時│帳號：000000000│            │
│    │      │盜用消費│十七分四│000000000號）帳│            │
│    │      │二萬七千│十一秒  │戶內之存款至附表一編號四│            │
│    │      │元需立即│        │之詹嘉柔帳戶內          │            │
│    │      │掛失止付│        │                        │            │
├──┼───┼────┼────┼────────────┼──────┤
│四  │丁○○│向被害人│九十三年│至玉山銀行提款機處轉匯凌│九千八百七十│
│    │      │訛稱欲販│七月十四│至誠於郵局（帳號：七００│六元        │
│    │      │賣其電腦│日十九時│000000000000│            │
│    │      │線上遊戲│五十五分│三八號）帳戶內之存款至附│            │
│    │      │天堂之天│三十七秒│表一編號五庚○○帳戶內  │            │
│    │      │幣      │        │                        │            │
├──┼───┼────┼────┼────────────┼──────┤
│五  │甲○○│向被害人│九十三年│至郵局提款機處先後二次轉│共計三萬四千│
│    │      │訛稱其於│七月二十│匯甲○○分別於中國信託商│四百五十九元│
│    │      │華南銀行│一日十八│業銀行（帳號：一六三五三│（第一次匯款│
│    │      │之帳戶遭│時五十八│0000000號）及土地│二萬一千三百│
│    │      │人盜用消│分、十九│銀行（帳號：０九九００五│二十二元、第│
│    │      │費新台幣│時０分  │0000000000號）│二次匯款一萬│
│    │      │二萬七千│        │帳戶內之存款至附表一編號│三千一百三十│
│    │      │元      │        │六己○○帳戶內          │七元）      │
├──┼───┼────┼────┼────────────┼──────┤
│六  │彭子宴│向被害人│九十三年│至楊梅郵局以填寫匯款單方│五萬二千元  │
│    │      │訛稱其獲│七月二十│式匯款至附表一編號二楊淑│            │
│    │      │得中獎獎│三日    │真帳戶內                │            │
│    │      │金一百一│        │                        │            │
│    │      │十萬元及│        │                        │            │
│    │      │慈善捐款│        │                        │            │
├──┼───┼────┼────┼────────────┼──────┤
│七  │戊○○│向被害人│九十三年│至第一銀行提款機處轉匯黃│共計十萬元  │
│    │      │謊稱親友│六月三十│碧雲帳號為0000000│（第一次匯款│
│    │      │遭綁架要│日十九時│0000000號之帳戶內│九萬元，第二│
│    │      │求支付贖│四十分、│存款至附表一編號七己○○│次匯款一萬元│
│    │      │款      │五十二分│帳戶內                  │）          │
└──┴───┴────┴────┴────────────┴──────┘
附錄本案論罪科刑法條：
洗錢防制法第二條
本法所稱洗錢，係指下列行為：
一、掩飾或隱匿因自己重大犯罪所得財物或財產上利益者。
二、掩飾、收受、搬運、寄藏、故買或牙保他人因重大犯罪所得
    財物或財產上利益者。
洗錢防制法第九條
犯第二條第一款之罪者，處五年以下有期徒刑，得併科新臺幣三
百萬元以下罰金。
犯第二條第二款之罪者，處七年以下有期徒刑，得併科新臺幣五
百萬元以下罰金。
以犯前二項之罪為常業者，處三年以上十年以下有期徒刑，得併
科新臺幣一百萬元以上一千萬元以下罰金。
法人之代表人、法人或自然人之代理人、受雇人或其他從業人員
，因執行業務犯前三項之罪者，除處罰行為人外，對該法人或自
然人並科以各該項所定之罰金。但法人之代表人或自然人對於犯
罪之發生，已盡力監督或為防止行為者，不在此限。
犯前四項之罪，於犯罪後六個月內自首者，免除其刑；逾六個月
者，減輕或免除其刑；在偵查或審判中自白者，減輕其刑。
洗錢防制法第十二條
犯第九條之罪者，其因犯罪所得財物或財產上利益，除應發還被
害人或第三人者外，不問屬於犯人與否，沒收之。如全部或一部
不能沒收時，追徵其價額或以其財產抵償之。
為保全前項財物或財產上利益追徵或財產之抵償，必要時，得酌
量扣押其財產。
對於外國政府、機構或國際組織依第十四條所簽訂之條約或協定
，請求我國協助之案件，如所涉之犯罪行為符合第三條所列之罪
，雖非我國偵查或審判中者，亦得準用前二項之規定。


司法院資訊處製作；財團法人民間司法改革基金會備份。
